【裁判字號】    92,台上,1130
【裁判日期】    920529
【裁判案由】    拆屋還地等
【裁判全文】
最高法院民事裁定                              九十二年度台上字第一一三０號
    上  訴  人  丁○○○
                乙 ○ ○
                戊 ○ ○
                甲 ○ ○
                己 ○ ○
                丙 ○ ○
                右六人為曾癸.
    共      同
    訴訟代理人  鍾 志 宏律師
    被 上訴 人  大同通運股份有限公司
    法定代理人  林 春 木
右當事人間請求拆屋還地等事件，上訴人對於中華民國九十年八月二十一日台灣高等
法院第二審判決（九十年度上字第二二六號），提起上訴，本院裁定如左：
    主  文
上訴駁回。
第三審訴訟費用由上訴人負擔。
    理  由
本件上訴人曾癸祥於上訴第三審後之民國九十年九月二十四日死亡，其繼承人為丁○
○○、乙○○、戊○○、甲○○、己○○、丙○○，有死亡證明書、繼承系統表、戶
籍謄本附卷可稽，茲丁○○○等六人聲明承受訴訟，核無不合，先予敘明。
按對於第二審判決上訴，非以其違背法令為理由，不得為之。又提起上訴，上訴狀內
應記載上訴理由，表明原判決所違背之法令及其具體內容，暨依訴訟資料合於該違背
法令之具體事實。民事訴訟法第四百六十七條、第四百七十條第二項定有明文。而依
同法第四百六十八條規定，判決不適用法規或適用不當者，為違背法令；依同法第四
百六十九條規定，判決有該條所列各款情形之一者，為當然違背法令。是當事人提起
上訴，如依民事訴訟法第四百六十八條規定，以第二審判決有不適用法規或適用法規
不當為理由時，其上訴狀或理由書應表明該判決所違背之法令條項，或有關判例、解
釋字號，或成文法以外之習慣或法理等及其具體內容，暨係依何訴訟資料合於該違背
法令之具體事實；如以民事訴訟法第四百六十九條所列各款情形為理由時，其上訴狀
或理由書應表明該判決有合於各該條款規定情形之具體內容，及係依何訴訟資料合於
該違背法令之具體事實。上訴狀或理由書如未依上述方法表明，或其所表明者顯與上
開法條規定不合時，即難認為已合法表明上訴理由，其上訴自非合法。本件上訴人對
於第二審判決提起上訴，雖以該判決違背法令為由，惟核其上訴理由狀所載內容，係
就原審取捨證據及認定事實之職權行使，指摘其為不當，而非表明該判決所違背之法
令及其具體內容，暨依訴訟資料合於該違背法令之具體事實，難認其已合法表明上訴
理由。依首揭說明，應認其上訴為不合法。至於台灣鐵路管理局（下稱鐵路局）工務
處台北工務段八十八年十月二日八八北工產字第一六六三號函，其主旨在檢送被上訴
人所承租之系爭由該鐵路局經管坐落基隆市○○區○○段第三四０號內部分土地在地
籍圖上之位置，並說明該位置鐵路局並未重複放租他人，該函並未稱大德段第三四０
號土地全部不得出租。而被上訴人就該地號所承租之土地部分，雖原訂之租約於八十
八年十二月三十一日租期屆滿，惟被上訴人已向該鐵路局繼續承租該地號內面積一三
０點一四平方公尺之土地，此有該鐵路局工務處台北工務段八十九年十二月二十一日
八九北工產字第二五四七號內謂「本承租土地案仍存續生效中」（見原審卷第一七頁
）可證。至於上訴人另占用該地號其他部分土地，係屬都市計畫港埠用地，依規定不
能出租，而由該台北工務段向上訴人收取使用補償金（見原審卷第四四頁）。兩者性
質不同，上訴人將兩者混為一談，辯稱：依前述台北工務段八八北工產字第一六六三
號函，系爭大德段第三四０號土地不得出租；及上訴人曾向鐵路局繳交使用補償金，
得使用如第一審判決附圖所示Ｃ部分、面積三十四平方公尺之土地云云，均非可採，
併附敘明。
據上論結，本件上訴為不合法。依民事訴訟法第四百八十一條、第四百四十四條第一
項、第九十五條、第七十八條，裁定如主文。
中      華      民      國    九十二    年      五      月    二十九    日
                              最高法院民事第六庭
                                  審判長法官  吳  正  一
                                        法官  劉  福  來
                                        法官  鄭  玉  山
                                        法官  黃  義  豐
                                        法官  許  澍  林
      右正本證明與原本無異
                                              書  記  官
中      華      民      國    九十二    年      六      月     十八     日
                                                                      Ｑ


司法院資訊處製作；財團法人民間司法改革基金會備份。
